臺灣高雄地方法院刑事判決　　　　　　　95年度訴字第2858號
公　訴　人　臺灣高雄地方法院檢察署檢察官
被　　　告　乙○○
　　　　　　　　　　（現另案於臺灣屏東戒治所強制戒治中）
選任辯護人　陳正達律師
　　　　　　許惠珠律師
　　　　　　洪世崇律師
上列被告因偽造貨幣案件，經檢察官提起公訴（95年度偵緝字第
1578號），本院判決如下：
    主  文
乙○○犯行使偽造通用紙幣罪，累犯，處有期徒刑參年陸月。扣
案之偽鈔拾伍張（鈔票編號：EL289104XC、EL289105XC、EL2891
06XC、EL289107XC、EL289134XC、EL289140XC、EL289141XC、EL
289142XC、EL289143XC、EL289145XC、EL289152XC、EL289153XC
、EL289154XC、EL289155XC、EL289180XC）均沒收。
    事  實
一、乙○○前於民國86 年間因違反槍砲彈藥刀械管制條例、麻
    醉藥品管理條例案件，分別經法院判處有期徒刑8 月、4 月
    ，再經法院定其應執行刑10月確定，於87年12月6 日執行完
    畢，詎仍不知悔改，明知姓名年籍不詳綽號「學良」（或稱
    學朗、學狼）之友人於不詳時地交付予伊之千元鈔票15張（
    鈔票編號：EL289104XC、EL289105XC、EL2891 06XC 、EL28
    9107XC、EL289134XC、EL289140XC、EL289141XC、EL289142
    XC、EL289143XC、EL289145XC、EL289152XC、EL289153XC、
    EL289154XC、EL289155XC、EL289180XC），紙質異常光滑，
    其上圖案亦均係以彩色噴墨方式仿印之偽造鈔票，竟仍意圖
    行使而收集之，嗣並基於行使偽造通用紙幣之犯意，置放於
    皮包中混合其他真鈔，計劃伺機行使，後於90年7 月1 日上
    午10時30分許，駕駛車號VO-1082 號自小客車前往位於高雄
    市三民區○○○路252 號之「十全玉市場」，向甫退伍代父
    親看管玉器攤位之甲○○購買價值總計新台幣18000 元之玉
    器2 塊，因乙○○告知皮包置放於車上，甲○○乃隨乙○○
    至其停放於攤位前約10餘公尺不遠處之上開車輛取錢，乙○
    ○乃自皮包中取出包含上開15張千元偽鈔之18張千元鈔票整
    疊交付甲○○而行使之，甲○○因甫退伍較無社會經驗，僅
    因乙○○於交易過程中曾與伊聊天即降低警戒，且對於當時
    國內新發行之千元鈔票較無敏銳之辨別能力，復基於在客人
    面前之禮貌，其於收受後僅簡單自該疊鈔票表面檢視有防偽
    線即誤認係真鈔，乙○○隨即開車離去，嗣甲○○返回攤位
    後約莫1 小時許欲進行結算時，以防偽筆測試上開鈔票後，
    結果發現上開假鈔未呈現應有之真鈔反應，經再仔細觸摸上
    開假鈔，發現其紙質異常光滑，方發覺上情，乃提供上開車
    號予警察循線查獲上情。
二、案經高雄市政府警察局三民第一分局移送臺灣高雄地方法院
    檢察署檢察官偵查起訴。
    理  由
一、訊據被告乙○○固坦承於上開時地向甲○○購買玉器，並交
    付18000 元乙節，然矢口否認涉犯行使偽造通用紙幣犯行，
    辯稱：伊交付甲○○之18000 元（包含其內之15張千元假鈔
    ），均係1 位名叫「學良」之朋友給伊的，伊不知道裡面有
    假鈔云云，經查：
  (一)上開犯罪事實，業據證人甲○○於本院審理中證稱其受害之
    過程略以：「我是幫我父親看店，當時來買玉的人說他的錢
    帶不夠，我就請別人顧攤，到他停車的地方收錢，我是在他
    停車的位置向他收取現金的，收到錢時，我有現場點，那時
    正好是新舊鈔在替換的時間，我也不太會分辨新鈔，我就只
    認中間那條防偽線，當時對方拿的是新鈔，我看了防偽線沒
    錯，就走回我的攤位，用偽鈔筆畫，才發現是假鈔。」、「
    被告開車走後，我回攤位時沒有馬上用防偽筆測試，是經過
    1 個小時我在結算時，用防偽筆檢查才發現。」、「因為被
    告是第一個客人，而且我那天只有做這一個生意，只有收這
    筆錢進來」、「我當時用防偽筆發現有異後，才警覺到其中
    的假鈔紙質異常光滑」、「因為被告的車是停在我攤位前，
    當時我對他的車牌有印象，後來報案時就提供給警察」等語
    明確，而扣案如上開鈔號之鈔票15張，其目前外觀嚴重褪色
    ，紙質異常光滑，經本院送請中央印製廠鑑定，鑑定結果為
    『該批1000元偽鈔均以彩色噴墨方式仿印，紙張左邊「1000
    」數字、中央「中華民國」「中央銀行」文字及右下角圖案
    部分以壓凸方式仿凹版印紋凸起效果，紙張非鈔券紙，水印
    以噴墨方式仿印，安全線以燙印箔膜（含1000數字）仿鈔券
    正面五段裸露部分，左下角面額數字以噴墨方式仿折光變色
    油墨』，而確屬偽鈔無訛，亦有該偽鈔15張、中央印製廠95
    年10月18日中印發字第950004870 號函暨鑑定報告1 份在卷
    可稽。觀諸該假鈔之紙質異常光滑，仿冒真鈔之技術粗劣，
    吾人僅需以手親自觸摸即可得知異常，而被告係61年7 月17
    日生，於案發前曾有多次賭博、偽造文書、毒品、贓物、竊
    盜、槍砲等前科，有其基本年籍資料、台灣高等法院被告前
    案紀錄表在卷可稽，則其於案發時已年近30歲，且明顯多有
    社會閱歷，又本院於直接審理中亦發覺被告應對自如，態度
    強悍，並非單純駑鈍之人，復參諸被告自承「學良」交付之
    千元鈔票金額約為2 萬多元（審理卷頁29），其中至少15張
    鈔票即係偽鈔，比例甚高，則被告收受時焉有不知之理。
  (二)被告及辯護人雖均辯稱：證人甲○○證稱當日所見偽鈔顏色
    與真鈔無異，然扣案之系爭偽鈔外表已嚴重褪色，顯係因查
    扣迄今已逾5 年緣故，自無法以今日之外觀斷定被告自始即
    知係偽鈔，況甲○○於第1 時間尚不能辨別扣案鈔票是否為
    偽鈔，可見被告確實不知係偽鈔云云，然查：系爭假鈔因查
    扣迄今已逾5 年，顏色因而嚴重褪色，已與當日甲○○所見
    不同，雖經甲○○肯認在卷，然其紙質異常光滑，則自始未
    曾改變，自甲○○上開證言亦可得知，被告於獲取系爭偽鈔
    時，應知該鈔票有異；再者，證人甲○○無法第一時間查知
    系爭鈔票係偽鈔，並非係因系爭偽鈔幾可亂真，而係因其當
    時甫退伍初出社會，對於判讀假鈔之經驗甚為不足，且因被
    告故意將真鈔與偽鈔相互混雜，甲○○收受鈔票時並未翻動
    仔細觸摸該疊鈔票，僅先自外觀看看有無防偽線等情，亦據
    證人甲○○證述明確稱：「伊當時剛出來學做生意，剛退伍
    而已，在判讀假鈔的經驗不夠。」、「我在他面前收完鈔票
    時，因為基於在客人面前的禮貌，只先看看有無防偽線，簡
    單看一下而已，沒有特地去觸摸或檢查。」、「後來回到攤
    位我用防偽筆發現有異後，才警覺到其中的假鈔紙質異常光
    滑」等語綦詳，是甲○○第一時間並未發現系爭鈔票係偽鈔
    ，亦無法為被告有利之認定。綜上，被告上開行使偽造通用
    紙幣犯行，事證明確，堪予認定，應依法論科。
二、論罪科刑：
  (一)按行為後法律有變更者，適用行為時之法律。但行為後之法
    律有利於行為人者，適用最有利於行為人之法律，刑法第2
    條第1 項定有明文。經查：被告所犯刑法第196 條第1 項行
    使偽造通用紙幣之罪，其主刑為3 年以上10年以下有期徒刑
    ，得併科銀元五千元以下罰金。本件被告行為時刑法就罰金
    刑之規定，依修正前刑法第33條第5 款規定，罰金刑應處銀
    元1 元以上，並應依修正前罰金罰鍰提高標準條例第1 條規
    定，就其原定數額得提高為2 倍至10倍，但法律已依一定比
    率規定罰金或罰鍰之數額或倍數者，依其規定。惟94年1 月
    7 日修正公布、95年7 月1 日施行之刑法第33條第5 款則規
    定：「罰金：新臺幣一千元以上，以百元計算之」，而95年
    6 月14日修正公布之刑法施行法第1-1 條第2 項規定：「94
    年1 月7 日刑法修正時，刑法分則編未修正之條文定有罰金
    者，自94年1 月7 日刑法修正施行後，就其所定數額提高為
    30 倍 ，但72年6 月26日至94年1 月7 日新增或修正之條文
    ，就其所定數額提高為3 倍」，比較修正前後之罰金刑輕重
    ，該罰金刑之最低刑度於修法後已有加重，故95年7 月1日
    修正公布施行後之規定並未較有利於被告，依刑法第2 條第
    1 項前段規定，自應適用被告行為時之法律，亦即適用修正
    前之刑法第196 條第1 項規定予以論罪科刑。
  (二)核被告所為，係觸犯被告行為時之刑法第196 條第1 項行使
    偽造之通用紙幣罪。被告意圖供行使之用而收集偽造通用紙
    幣之低度行為，為其行使偽造通用紙幣之高度行為所吸收，
    不另論罪。被告前於86年間因違反槍砲彈藥刀械管制條例、
    麻醉藥品管理條例案件，分別經法院判處有期徒刑8 月、4
    月，再經法院定其應執行刑10月確定，於87年12月7 日執行
    完畢，有台灣高等法院被告前案紀錄表在卷可稽，其於上開
    有期徒刑執行完畢釋放後5 年內再「故意」犯本件有期徒刑
    以上之罪，無論係依95年7 月1 日修正施行前刑法第47條之
    規定「受有期徒刑之執行完畢，5 年以內再犯有期徒刑以上
    之罪者，為累犯」，抑或95年7 月1 日修正施行後刑法第47
    條第1 項之規定「受徒刑之執行完畢，5 年以內故意犯有期
    徒刑以上之罪者，為累犯」，均為累犯，而無新舊法比較問
    題，應逕依修正後刑法第47條第1 項規定論以累犯，並加重
    其刑。爰審酌被告有多次犯罪前科，素行不良，已如前述，
    仍不知改過，竟貪圖小利而行使偽造之千元紙鈔向他人購物
    ，紊亂社會金融貨幣秩序及交易安全，且本案罪證明確，被
    告仍矢口否認，態度強悍不知改過（參見審判筆錄第10頁）
    ，另考量其行使之偽鈔數量、價值非鉅等一切情狀，量處如
    主文所示之刑。至於扣案偽造之新台幣1000元紙幣15張，應
    依修正前刑法第200 條規定宣告沒收（從刑應從屬於主刑整
    體適用修正前法律，最高法院95年第8 次刑事庭會議決議內
    容參照）。
據上論斷，應依刑事訴訟法第299 條第1 項前段，刑法第2 條第
1 項前段、第47條第1 項，修正前刑法第196 條第1 項、第200
條，判決如主文。
本案經檢察官陳俊秀到庭執行職務。
中　 　華 　　民 　　國　　96 　年　　2　　月 　 27 　日
                        刑事第七庭  審判長法官  李淑惠
                                          法官  張茹棻
                                          法官  蔡川富
如不服本判決，應於收受送達後10日內向本院提出上訴書狀。
中　 　華 　　民 　　國　　96 　年　　2　　月 　 27 　日
                                        書記官  王治華
中華民國刑法第196條
（行使收集或交付偽造變造通貨、幣券罪）
行使偽造、變造之通用貨幣、紙幣、銀行券，或意圖供行使之用
而收集或交付於人者，處3 年以上10年以下有期徒刑，得併科5
千元以下罰金。
收受後方知為偽造、變造之通用貨幣、紙幣、銀行券而仍行使，
或意圖供行使之用而交付於人者，處5 百元以下罰金。
第1 項之未遂犯罰之。
